臺灣臺中地方法院刑事判決　　　　　　　　　　　　九十一年度訴字第一二四八號
　　公　訴　人　臺灣臺中地方法院檢察署檢察官
　　被　　　告　丙○○
　　選任辯護人　吳中和
右列被告因偽造文書等案件，經檢察官提起公訴（九十年度偵字第一四八０七號），
本院判決如左：
    主  文
丙○○連續行使偽造私文書，足以生損害於他人，處有期徒刑伍月，如易科罰金，以
參佰元折算壹日。緩刑貳年。
    事  實
一、丙○○係翊祥機械股份有限公司（下稱翊祥公司）之負責人，工廠設於台中縣大
    里市○○路四五六號，另台中縣霧峰鄉○○路五六三號之四則為丙○○住家兼翊
    祥公司所在地。乙○○為承攬翊祥公司之腳踏車零件加工，乃將其所有之電腦車
    床安置於國中路翊祥公司工廠內，並在該處為翊祥公司加工。嗣於民國八十八年
    三月中旬某日，美商花旗銀行行員甲○○（起訴書誤植為吳翠芳）至翊祥公司工
    廠招攬申辦萬事達國際信用卡，乙○○應允申辦信用卡，甲○○即代為填寫申請
    書，並依現場取得之名片上所示，在申請人之職業資料欄，填載公司名稱為翊祥
    工業有限公司，公司地址為台中縣霧峰鄉○○路五六三號之四，復在帳單寄送地
    址欄勾選公司地址。嗣花旗銀行核發信用卡後，即依申請書所載將信用卡寄至台
    中縣霧峰鄉○○路五六三號，載明收件人為乙○○，經丙○○之母於同年三月二
    十六日收受後，即將之交予丙○○，詎丙○○取得上開離乙○○本人所持有之信
    用卡，竟意圖為自己不法之所有，將之侵占入己（侵占脫離物罪部分業經檢察官
    不另為不起訴處分）。丙○○復意圖為自己不法之所有，並基於概括之犯意，先
    在該信用卡背面偽造「乙○○」署押而偽造私文書後，復持該信用卡連續於：(一)
    八十八年三月二十九日，至先機通訊社，刷卡簽帳購買音響設備，價金新台幣（
    下同）三萬五千元；(二)同年月三十日，至歡喜新文心總店，刷卡簽帳購物，價金
    二千九百八十元；(三)同年四月十六日，至千惠實業行，刷卡簽帳購買行動電話手
    機乙支，價金二萬零五百元，佯裝其為真正之持卡人而簽帳購物，並均在簽帳單
    （一式二聯）持卡人簽名欄上，偽簽「乙○○」署押（同時複印在商店存查聯）
    ，偽造乙○○名義之私文書並持以行使，表示確認該三筆債務，使各該特約商店
    店員陷於錯誤，而交付其所購買之前述貨品。丙○○又意圖為自己不法之利益，
    並基於同一行使偽造私文書之概括犯意，於八十八年四月一日持該信用卡，至台
    中縣大里市○○路閤家歡ＫＴＶ，佯裝其為真正之持卡人而簽帳消費，以同樣方
    式，偽簽「乙○○」之署押而偽造簽帳單後，交付店員而行使之，使該特約商店
    店員陷於錯誤，而允其簽帳一千五百二十元，藉此詐得不法之消費利益。前述四
    次盜用信用卡行為，均足以生損害於乙○○、特約商店及發卡銀行花旗銀行。嗣
    於八十八年六月一日，乙○○接獲花旗銀行通知繳納信用卡帳款，始查悉上情。
二、案經乙○○訴請臺灣臺中地方法院檢察署檢察官偵查起訴。
    理  由
一、右揭事實，業據被告丙○○於審理中坦白承認，核與告訴人乙○○於警詢時及偵
    、審中指訴之情節相符，且有信用卡申請書、傳真查詢國內各類掛號郵件查單、
    簽帳單四紙在卷可稽，足證被告之自白與事實相符。事證明確，被告犯行堪以認
    定。
二、按持信用卡簽帳交易與通常之交付並無差異，僅在交易款項由發卡銀行經由信用
    卡中心代為付帳，而發卡銀行經由信用卡中心給付特約商店交易款項時，則就事
後之權利關係發生變動，亦即由持卡人對於發卡銀行負擔付款債務，是持卡人與
    特約商店間之交易，乃係以信任關係為基礎的信用交易契約，倘持卡人並無支付
    款項之意思或能力，向特約商店提示信用卡消費，係屬對特約商店店員施行詐欺
    ，其取得現實財物之交付者係屬詐欺取財，其取得消費利益者係屬詐欺得利。又
    持信用卡交易後，店員交付予持卡人簽名之簽帳單係一式二聯，其中第一聯由持
    卡人簽名後（同時複寫第二聯），即由特約商店店員交持卡人收執，係表明持卡
    人同意依照信用卡使用約定，一經使用或訂購物品均應按所示之全部金額，付款
    予發卡銀行，是以持卡人於該簽帳單簽名之用意，係對所簽之金額負責之意，故
    為私文書，而其中第二聯則由持卡人提出交付予特約商店留存為請款憑據。被告
    持信用卡偽造「乙○○」署押購物、消費，自足以生損害於乙○○、特約商店及
    發卡銀行花旗銀行。核被告於該信用卡背面偽造「乙○○」署押及以「乙○○」
    名義簽名製作簽帳單，並持以交付行使部分，係犯刑法第二百十六條、第二百十
    條之行使偽造私文書之罪；其藉此詐得在ＫＴＶ消費利益部分，係犯同法第三百
    三十九條第二項之詐欺得利罪；其藉此使店員陷於錯誤而交付音響設備、手機等
    物部分，係犯同法第三百三十九條第一項之詐欺取財罪。被告偽造署押係偽造私
    文書之階段行為，偽造私文書後又持以行使，其偽造之低度行為復為行使之高度
    行為所吸收，均不另論罪。被告先後四次行使偽造文書與三次詐欺取財犯行，均
    時間緊接，所犯罪名相同，顯皆係基於概括之犯意反覆為之，為連續犯，俱應依
    刑法第五十六條之規定各以一罪論，並均加重其刑。又被告所犯行使偽造文書與
    詐欺取財、行使偽造文書與詐欺得利間，均有方法結果之牽連關係，為牽連犯，
    應從一重依行使偽造私文書罪處斷。再被告於信用卡背面偽造「乙○○」署押部
    分，雖未據公訴人起訴，惟因該部分事實與公訴人起訴之事實，具有連續犯及牽
    連犯之裁判上一罪關係，已為起訴效力所及，本院自應併予審理。爰審酌被告尚
    無犯罪前科，本案冒簽金額共六萬元，所生危害不大，且被告業已清償全部款項
    ，此有花旗銀行出具之清償證明一份附卷為憑，及被告犯罪之動機、目的、手段
    ，暨犯罪後坦承犯行之態度等一切情狀，量處如主文所示之刑，並諭知易科罰金
    之折算標準（查被告行為後，刑法第四十一條業已於九十年一月十日修正公布，
    同年月十二日生效，修正後刑法第四十一條第一項前段規定：「犯最重本刑為五
    年以下有期徒刑以下之刑之罪，而受六個月以下有期徒刑或拘役之宣告，因身體
    、教育、職業、家庭之關係或其他正當理由，執行顯有困難者，得以一元以上三
    元以下折算一日，易科罰金。」而修正前刑法第四十一條原規定：「犯最重本刑
    為三年以下有期徒刑以下之刑之罪，受六個月以下有期徒刑或拘役之宣告，因身
    體、教育、職業、家庭之關係，執行顯有困難者，得以一元以上三元以下折算一
    日，易科罰金。」經比較新舊法結果，以新法較有利於行為人，故依刑法第二條
    第一項前段規定，本件自應適用裁判時之法律即修正後刑法第四十一條第一項前
    段之規定，併此敘明）。末查被告前未曾受有期徒刑以上刑之宣告，有臺灣臺中
    地方法院檢察署刑案資料查註紀錄表附卷可憑，被告坦承犯行，深具悔意，其經
    此教訓，當知警惕而無再犯之虞，本院綜核各情，認所宣告之刑，以暫不執行為
    適當，併予宣告緩刑二年，以啟自新。至被告偽造之「乙○○」署押，因該信用
    卡及簽帳單客戶存查聯四紙，均已丟棄滅失，業據被告供明在卷，另簽帳單請款
    聯部分，亦據花旗銀行表示無法提供（參見偵查卷第五十六頁），為免執行困難
    ，爰不予宣告沒收。
據上論斷，應依刑事訴訟法第二百九十九條第一項前段，刑法第二條第一項前段、第
五十六條、第二百十六條、第二百十條、第三百三十九條第一項、第二項、第五十五
條、修正後刑法第四十一條第一項前段、第七十四條第一款，罰金罰鍰提高標準條例
第一條前段、第二條，判決如主文。
中      華      民      國      九十一      年      七    月  二十三    日
                                    臺灣臺中地方法院刑事第一庭
                                        法  官  陳  文  燦
右正本證明與原本無異。
如不服本判決，應於送達後十日內向本院提出上訴狀（須附繕本），上訴於台灣高等
法院台中分院。
                                        書記官
中      華      民      國      九十一      年      七    月  二十三    日
附錄論罪科刑法條
刑法第二百十六條：
行使第二百十條至第二百十五條之文書者，依偽造、變造文書或登載不實事項或使登
載不實事項之規定處斷。
第二百十條：
偽造、變造私文書，足以生損害於公眾或他人者，處五年以下有期徒刑。
第三百三十九條：
意圖為自己或第三人不法之所有，以詐術使人將本人或第三人之物交付者，處五年以
下有期徒刑、拘役或科或併科一千元以下罰金。
以前項方法得財產上不法之利益或使第三人得之者，亦同。
前二項之未遂犯罰之。
